臺灣板橋地方法院民事判決　　　　　　　 93年度訴字第763號
原　　　告　甲○○
訴訟代理人　甘義平律師
　　　　　　蕭俊龍律師
　　　　　　莊秀銘律師
右　一　人
複 代 理人　姚本仁律師
被　　　告　戊○○
　　　　　　丁○○
　　　　　　天大貨運股份有限公司
　　　　　　（公司名稱變更前為凱聚貨運股份有限公司）
右　　　一
法定代理人　乙○○
訴訟代理人　丙○○
上列當事人間因刑事附帶民事訴訟請求侵權行為損害賠償事件，
經本院刑事庭裁定送前來（92年附民字第227 號），本院於民國
94年10月13日言詞辯論終結，判決如下：
    主  文
被告戊○○、丁○○應連帶給付原告新台幣肆拾伍萬捌仟陸佰伍
拾元，及自民國九十二年十二月九日起至清償日止，按年息百分
之五計算之利息。
被告戊○○、天大貨運股份有限公司應連帶給付原告新台幣肆拾
伍萬捌仟陸佰伍拾元，及自民國九十二年十二月九日起至清償日
止，按年息百分之五計算之利息。其與前項所示之被告，有一者
已為給付者，其餘被告於該給付範圍同免責任。
原告其餘之訴駁回。
訴訟費用九分之一由被告戊○○、丁○○連帶負擔，九分之一由
被告戊○○、天大貨運股份有限公司連帶負擔；餘由原告負擔。
本判決第一項於原告以新台幣壹拾伍萬參仟元為被告戊○○、丁○○供擔保後，得假執行。但被告戊○○、丁○○如於執行標的
物拍定、變賣或物之交付前，以新台幣肆拾伍萬捌仟陸佰伍拾元
為原告預供擔保，或將前開金額提存後，得免為假執行。
本判決第二項於原告以新台幣壹拾伍萬參仟元為被告戊○○、天
大貨運股份有限公司供擔保後，得假執行。但被告戊○○、天大
貨運股份有限公司如於執行標的物拍定、變賣或物之交付前，以
新台幣肆拾伍萬捌仟陸佰伍拾元為原告預供擔保，或將前開金額
提存後，得免為假執行。
原告其餘假執行之聲請駁回。
    事實及理由
一、程序方面：本件被告戊○○、丁○○、天大貨運股份有限公
    司未於最後言詞辯論期日到場，核無民事訴訟法第386 條各
    款所列情形，爰依原告聲請，由其一造辯論而為判決。
二、原告主張：
  (一)被告戊○○為曳引車司機，於民國（下同）91年1 月30日上
    午10時45分許，駕駛車號HA-972號營業貨運曳引車（下稱曳
    引車），沿臺北縣板橋市○○路○ 段，往民生路行駛，途經
    文化路及民生路2 段交岔路口，理應注意車輛行駛時，駕駛
    人應注意車前狀況，隨時採取必要之安全措施；右轉彎時，
    應距交岔路口30公尺前顯示方向燈或手勢，駛至路口後再行
    右轉。而依當時情形，又無不能注意之情事，竟疏於注意，
    貿然右轉民生路，適有甲○○騎乘車號RDF-376 號輕型機車
    由右側經過，戊○○閃避不及，曳引車右前保險桿及前輪撞
    擊該輕機車，致甲○○人車倒地，受有骨盆骨折、脾臟挫傷
    並瘀血及左腹部挫傷等傷害。被告戊○○業務過失傷害刑事
    責任部分，亦經鈞院以92年度交易字第432 號刑事判決，判
    處有期徒刑3 月，得易科罰金確定在案。原告爰依侵權行為
    法律關係，請求被告戊○○負損害賠償之責。
  (二)被告戊○○所駕駛之曳引車，車主為被告丁○○，而被告丁○○係靠行於被告天大貨運股份有限公司（下稱天大公司）
    ，故被告天大公司為被告戊○○之名義上僱用人，被告丁○○為被告戊○○之事實上僱用人。依民法第188 條第1 項規
    定被告戊○○因執行職務致侵害他人權利時，除了受靠行之
    被告天大公司應與司機負連帶賠償責任外，車主即被告丁○○亦應與司機對原告負連帶賠償責任。
  (三)原告因此所受損害共計2,054,324 元，詳列明細及金額如下
    ：
    1.醫療費：原告因此支出醫療費112,884 元，其中全民健康
      保險給付（下稱健保給付）89,936元，原告自行支出22,9
      48元。但就健保給付之89,936元部分，全民健康保險法第
      82條及強制汽車責任保險法第30條規定之立法意旨，並非
      將健保所提供之醫療給付加惠於加害人，故應認為就健保
      已給付之89,936元原告仍得向被告請求。
    2.不能工作之損失：
      原告受傷前在餐廳打工，雖無固定雇主及薪資之具體資料
      可供審認，惟以行政院勞工委員會86年10月16日公告之勞
      工每月基本工資15,840元計算，原告16個月無法從事家務
      工作，故請求賠償253,440 元（15,840×16＝253,440）
      。
    3.相當於看護費之損失：
      原告因身受重傷需人看護，由婆婆專門照顧，但此種基於
      身分關係之恩惠，自不能加惠於加害人，應認原告受有相
      當於看護費之損害，得依民法第193 條規定，向被告請求
      賠償。以每日1,200 元計算，原告自車禍後計有1 年時間
      均須專人照料，故請求賠償438,000 元。
    4.精神上損害賠償：
      原告當初突遭被告戊○○所駕駛之曳引車撞擊，人車倒地
      ，左側腰部甚至壓於輪下，險些遭輾斃，當時驚恐萬分，
      嗣後雖倖免於難，但長達1 年6 個月治療復健始方便行動
      ，身心倍受煎熬，精神上受有極大痛苦，依民法第195 條
      第1 項規定，請求精神上損害賠償1,000,000 元。
    5.律師委任費：
      按當事人所支出之律師費用，雖不在訴訟費用之內，但如
      可認為伸張權利所必要，且係因他造侵權行為所受之損害
      ，亦得向他造請求賠償（最高法院84年台上字第2439號判
      決、32年上字第3145號判例及司法院院字第205號解釋意
      旨）。本件因被告之過失行為造成原告身受重傷，被告卻
      毫無和解誠意，原告為此尚需委任律師處理，從偵查、審
      判到提起本件附帶民事訴訟，計支付律師委任費200,000
      元，此亦屬因被告侵權行為所造成之損害，自應請求賠償
      。
  (四)聲明：被告應連帶給付原告2,054,324 元及自起訴狀繕本
    送達翌日（即92年12月9 日）起至清償日止按年利率百分之
    五計算之利息。願供擔保請准宣告假執行。
三、被告等均未於最後言詞辯論期日到場，惟據其以前到場所為
    聲明及陳述分別如下，並均答辯聲明：請求駁回原告之訴及
    假執行之聲請；如受不利之判決，願供擔保請准宣告免為假
    執行（見92年交附民字第227 號卷92年12月24日言詞辯論筆
    錄）。
  (一)被告戊○○：
    引用鈞院92年度交易字第432 號過失傷害刑事案件中所為陳
    述及證據。
  (二)被告丁○○：
    1.伊當時也開另外一輛車跟在被告戊○○所駕曳引車後面，
      伊有看到被告戊○○駕車要右轉，是原告騎騎車硬要從被
      告戊○○車輛前面鑽過。伊當時有幫忙處理現場，是伊叫
      路人幫忙報案的。
    2.原告請求之醫療費金額未扣除健保給付。
    3.否認原告受傷前有在餐廳打工乙節，原告是大陸人士，不
      能在台工作，且原告未提出工作證明。並否認原告所稱一
      年半無法從事家務。
    4.就原告住院期間13天有看護必要及該部分看護費用每日以
      1,200 元計算，共156,000 元，該部分不爭執，但超過住
      院天數以外部分，則無看護必要。
    5.原告請求精神上損害賠償1,000,000 元過高。
    6.原告委任律師費用依法不得請求。
  (三)被告天大公司則以：
    1.原告表示其騎乘機車欲直行，而撞擊地點是在往民生路彎
      道之斑馬線（行人穿越道）上，距原告直行之文化路外側
      車道路邊邊線超過5 公尺以上，即被告戊○○曳引車已進
      入右轉專用車道，原告機車係行駛於被告戊○○曳引車之
      後方，被告戊○○車輛右轉時，依道路交通安全規則第10
      2 條第1 項第6 款但書「直行車尚未進入交岔路口，而轉
      彎車已達中心處開始轉彎，直行車應讓轉彎車先行」，及
      第98條第1 項第5 款「汽車在雙向四車道行駛，除準備停
      車或臨時停車外，不得駛出路面邊線或跨越兩條車道行駛
      」規定，原告應不得駛出文化路外側車道之路面邊線，並
      應讓已開始在右轉之被告戊○○曳引車先行，然原告卻駛
      離其原行駛之文化路外側車道，復未讓戊○○之轉彎車先
      行，而欲從曳引車右側超車，致與曳引車之右前角擦撞。
      足見本件車禍是因原告違反上揭道路交通安全規定，脫離
      其行駛路線不當超車所致，被告戊○○並無過失。退步言
      之，被告戊○○如有過失，原告亦與有過失。
    2.原告請求之醫療費金額未扣除健保已給付部分。
    3.否認原告受傷前有在餐廳打工，原告為大陸人士，不能在
      台工作，且未提出工作之證明。
    4.原告所提亞東醫院診斷證明書業已載明宜修養3 個月，其
      主張1 年半期間無法從事家務云云，為不可採。
    5.就原告於住院期間13天有看護必要及以每日1,200 元計算
      看護費用，共計156,000 元，該部分不爭執，但就超過住
      院天數以外部分，則無看護必要。
    6.原告請求精神上損害賠償1, 000,000元過高。
    7.原告委任律師費用依法不得請求。
四、兩造不爭執之事實：
  (一)被告戊○○所駕駛之曳引車，車主為被告丁○○，而被告丁○○係靠行於被告天大公司，被告天大公司為被告戊○○之
    名義上僱用人，被告丁○○為被告戊○○之事實上僱用人。
    被告戊○○於91年1 月30日上午10時45分許，駕駛曳引車，
    沿臺北縣板橋市○○路○ 段，途經文化路及民生路2 段交岔
    路口時，欲右轉往民生路方向行駛時，其所駕曳引車之右前
    保險桿，與本擬沿文化路直行之原告所騎乘輕型機車撞擊，
    原告人車倒地，曳引車右前車輪輾及原告，致原告受有骨盆
    骨折、脾臟挫傷並瘀血及左腹部挫傷等傷害。
  (二)原告於91年1 月30日於台北縣立板橋醫院住院至同年2 月4
    日，並於同日轉至亞東紀念醫院住院，至同年月11日出院，
    共計13天，有台北縣立板橋醫院診斷證明書及亞東紀念醫院
    函在卷可稽，被告不爭執該13天住院期間有看護必要及以每
    日1,200 元計算之相當於看護費損失15,600元。
  (三)原告領得汽車強制責任保險之醫療理賠6794元。
五、本件首應審究者乃系爭車禍之肇事原因為何？亦即，被告戊○○是否有過失？及原告是否與有過失？經查：
  (一)被告戊○○於警詢時陳稱：「當時我是從文化路要右轉民生
    路，當我要轉彎時，忽然聽到右前保險桿及前輪有雜音，而
    我就停車下來看才知道撞到一部輕機車和女駕駛（即原告）
    ，於是旁邊路人就報案及叫救護車…我車速為剛起步應為2-
    3 公里左右。」等語（見臺灣板橋地方法院檢察署92年度偵
    字第9683號卷，下稱偵卷，第4 頁反面），而原告於警詢時
    陳稱：「當時我駕駛輕機車從板橋往台北方向（按：即沿文
    化路直行往台北）行駛，當到達車禍地點時，剛好有戊○○
    駕駛營業大貨車，因要右轉未發現我的車子，所以就擦撞到
    我，而他的車子前輪就壓著我左腰部，後戊○○才下車查看
    後，才倒車把我拉出來並送醫急救。我當時車速約40公里。
    」（見偵卷第6 頁反面）、嗣原告於偵查中則自承有沿文化
    路「往民生路騎」（即往右轉專用車道騎乘）之情，其陳稱
    ：「當踢我騎機車沿板橋文化路『往民生路』騎，他突然就
    撞到我了。」（見偵卷第32頁反面），參諸警製道路交通事
    故調查表2 份（見偵卷第9 、10頁）及警察拍攝之現場照片
    8 張（見偵卷第21至24頁）所示，被告戊○○曳引車與原告
    機車之撞擊位置係位於文化路右轉民生路之右轉專用道上之
    行人穿越道（斑馬線）上，原告嗣雖於本院改稱此係因重力
    加速度關係，致撞擊地點係在行人穿越道上云云，然倘如原
    告所稱係兩車撞擊後，原告機車倒地後因重力加速度緣故而
    最後停止於行人穿越道上等語，事故現場地面理應會留有刮
    地痕，然無論是警製2 份現場圖或是現場8 張照片所示，均
    未見有任何刮地痕，顯見原告上開所言，與事實不符，為不
    足取。
  (二)而依第1 份道路交通事故調查報告表（見偵卷第9 頁）下方
    備註欄載明：「警方到場時，為救輕機傷者（即原告），車
    輛已先行後退移動」字樣，緊接於後者為被告戊○○之簽名
    ，並當事人簽章欄上尚另有被告戊○○之簽名及捺指印，足
    認該份（偵卷第9 頁）道路交通事故調查表係現場處理員警
    於事故當天所製作，第二份道路交通事故調查報告表（偵卷
    第10頁）係警員事後再為補行製作，此觀之第二份道路交通
    事故調查報告表「肇事經過欄」第二點記載「經多次連絡
    第一當事人（即被告戊○○）至所，第一當事人亦不願至所
    」字樣，且第二份事後製作之道路交通事故調查報告表上，
    則未如第一份道路交通事故調查報告表所記載「警方到場時
    ，為救輕機傷者（即原告），車輛已先行後退移動」字樣等
    情至明。基上，足認道路交通事故調查報告表上所繪之現場
    圖關於曳引車之位置，應係被告戊○○曳引車與原告機車撞
    擊後，被告戊○○為救治原告，而將曳引車退後移動後所停
    止之位置。以被告戊○○曳引車係欲右轉民生路、原告機車
    係擬直行文化路（往台北）之行車方向，及兩車撞擊位置在
    右轉專用車道上之行人穿越道上距離文化路外側車道旁之突
    起之紅磚道頂點處達7 公尺之遠（見警製現場圖），被告戊○○曳引車係右前保險桿處撞擊原告機車，暨現場照片8 幀
    與警製現場圖等情，堪認被告戊○○轉彎車當時剛起步（時
    速2-3 公里）已達該交岔路中心處開始右轉，曳引車車頭並
    已駛至右轉專用車道上之人行穿越道處，適有本行駛於曳引
    車右後方之原告直行機車，見曳引車剛起步行駛速度緩慢，
    擬自正在右轉之曳引車右前方超車、再折回文化路直行，而
    以時速約40公里速度騎乘，貿然駛入往民生路方向之右轉專
    用車道，駛至右轉專用車道上之行人穿越道處時，欲折回直
    之文化路時，適被告戊○○所駕曳引車疏未注意此一原告機
    車自曳引車右前方超車欲駛回文化路之車前狀況，致曳引車
    右前車角撞擊原告機車，致原告人車倒地，遭曳引車右前輪
    輾傷。此外，並有臺北縣立板橋醫院診斷證明書影本1 紙、
    亞東紀念醫院診斷證明書影本1 紙可稽。
  (三)至於被告丁○○辯稱其當時亦另駕一輛車跟車在被告戊○○
    曳引車之後，伊有看到是原告騎乘機車硬要從被告戊○○曳
    引車前面鑽過，伊有請路人打電話報警並下車處理等語，非
    僅為原告否認被告丁○○當時有在場，且觀諸自警訊、偵查
    迄刑事案件審理言詞辯論終結止，被告戊○○從未陳稱被告
    丁○○當時有跟車在後、並下車幫忙處理等情，且被告戊○○於警訊時陳稱係伊請路旁民眾幫忙報案等語（見偵卷第5
    頁正面），並未陳稱係被告丁○○幫其報警。此外，被告丁○○未提出任何證據證明其當時確有在場，是其上開所辯，
    顯與事實不符，為不足採。
  (四)按汽車在雙向四車道行駛時，除準備停車或臨時停車外，不
    得駛出路面邊線或跨越兩條車道行駛。次按轉彎車應讓直行
    車先行。但直行車尚未進入交岔路口，而轉彎車已達中心處
    開始轉彎，直行車應讓轉彎車先行。又汽車於行經彎道、交
    岔路口時，不得超車。道路交通安全規則第98條第項第5 款
    、第102 條第6 款但書、第101 條第1 款分別定有明文。本
    件被告戊○○所駕曳引車業已進入上開交岔路口、已達中心
    處開始右轉，而原告機車為直行車，依上開規定，理應不得
    駛出文化路路面邊線，並應讓被告戊○○之轉彎車先行，且
    於交岔路口、彎道，不得超車，詎原告竟未遵守上開道路交
    通安全規則，駛出直行之文化路外側車道路面邊線，且未禮
    讓被告戊○○轉彎車先行，而擬自剛起步之被告戊○○曳引
    車右前方超車後折回文化路直行，依當時道路路面乾燥且無
    缺陷，無障礙物、視詎良好，行車管制號誌正常，車道劃分
    附標記行車分向線，且有適當標誌（見警製道路交通事故調
    查報告表），並無不能注意之情形，適被告戊○○駕車亦疏
    未注意此一原告騎乘機車擬自曳引車右前方超車後折回文化
    路直行之車前狀況（違反道路交通安全規則第94條第3 項規
    定），致曳引車右前角部位撞擊原告機車，原告因而人車倒
    地，遭曳引車右前輪輾及腰部受傷。是本件交通事故之肇事
    原因乃為原告未遵守上開道路交通安全規則，適被告戊○○
    亦未注意該車前狀況所致。故原告主張被告戊○○有過失，
    應堪採信。被告等否認戊○○有過失，尚非可採。惟本院審
    酌本件車禍之肇事經過係因原告駛出原行車道路面邊線，於
    不得超車之處，欲從剛起步行駛、已正在右轉之戊○○曳引
    車之右前方超車後再折回文化路直行而引起，適被告戊○○
    亦未疏未注意此一原告違規之車前狀況，方致撞擊原告機車
    ，故本院認原告之過失程度比例應為十分之六，被告戊○○
    過失比例應為十分之四。被告天大貨運有限公司抗辯原告為
    與有過失，堪可採信。被告戊○○之過失行為與原告所受傷
    害之間，有相當因果關係，亦為灼然。且被告戊○○所泛業
    務過失傷害刑事案件部分，亦經本院刑事庭以92年度交易字
    第432 號刑事判決判處有期徒刑3 月，得易科罰金確定在案
    ，有上開刑事判決及卷宗足憑。是原告主張被告戊○○因過
    失不法侵害原告權利，洵為有據。
  (五)至於台灣省台北縣區車輛行車事故鑑定委員會鑑定意見（下
    稱鑑定報告）雖認為本件交通事故係被告戊○○駕駛營業半
    聯結車，轉彎未注意車前狀況，未保持安全間隔，為肇事原
    因，原告駕駛輕型機車無肇事因素（見附於本院審理卷之該
    鑑定委員會94年5 月25日北縣鑑字第0945180326號函所檢送
    之北縣鑑字第9403 26 號鑑定意見書），然上開鑑定意見書
    之「伍、肇事分析欄」，將原告行駛方向係直行文化路，誤
    為認定原告亦與被告同向行駛（即右轉民生路），有上開鑑
    定意見書附卷足稽，與事實不符，是該委員會本於此一與事
    實不符之認定基礎而得出之鑑定意見結果，自非足採。又本
    院再據被告天大公司聲請送請台灣省車輛行車事故覆議鑑定
    委員會（下稱覆議鑑定委員會）覆議鑑定，經該會覆議鑑定
    結果認為「照原鑑定意見。惟意見一文詞改為『戊○○駕駛
    營半聯結車，右轉時未注意讓右側直行車先行，為肇事原因
    』。」（下稱覆議鑑定報告），有覆議鑑定委員會94年9 月
    7 日府覆議字第0940100576號函1 件存卷可憑。然依警製現
    場圖、兩造不爭執之撞擊地點與現場照片所示，覆議鑑定委
    員會之鑑定意見，顯然未審酌原告騎乘機車業已駛離其原來
    直行之文化路外側車道，貿然駛入往民生路右轉專用車道，
    於不得超車之處，欲自曳引車右前方超車後再駛回文化路直
    行之行車方向乙節，而有未符合事實經過之處。本院基上理
    由，而不採納鑑定報告與覆議鑑定報告之鑑定意見，附此敘
    明。
六、按因故意或過失，不法侵害他人之權利者，負損害賠償責任
    。不法侵害他人之身體或健康者，對於被害人因此喪失或減
    少勞動能力或增加生活上之需要時，應負損害賠償責任。不
    法侵害他人之身體、健康者，被害人雖非財產上之損害，亦
    得請求賠償相當之金額。民法第184 條第1 項前段、第193
    條第1 項、第195 條第1 項前段分別定有明文。原告主張被
    告戊○○因過失不法侵害其權利，應依上開規定負損害賠償
    之責，洵為正當。又受僱人因執行職務，不法侵害他人之權
    利者，由僱用人與行為人連帶負損害賠償責任，民法第188
    條第1 項本文著有規定。系爭營業曳引車車主為被告丁○○
    ，被告丁○○為被告戊○○之僱用人，並靠行於被告天大公
    司等事實，為被告等所不爭執，故受靠行之被告天大公司係
    被告戊○○之名義上僱用人，被告丁○○為事實上之僱用人
    ，依最高法院86年台上字第2565號、91年台上字第1823號裁
    判意旨，於司機因執行職務致侵害他人權利時，受靠行之公
    司應與司機負連帶賠償責任，貨車車主亦應與司機對被害人
    負連帶賠償責任。故原告請求被告丁○○、被告天大公司應
    各與被告戊○○間，負連帶賠償責任，乃為有據。惟被告丁○○、天大貨運有限公司間，因無亦應負連帶責任之明文規
    定，彼等間則為不真正連帶債務關係。
七、茲就原告請求之項目及金額，分述如下：
  (一)醫療費：
    1.按全民健康保險之保險對象因汽車交通事故，經全民健康
      保險提供醫療給付者，本保險之保險人，得向強制汽車責
      任保險之保險人代位請求該項給付，92年6 月18日修正公
      布全民健康保險法第82條定有明文（現行94年5 月18日修
      正公布之同法第82條第1 項第1 款，亦為相類之規定），
      全民健康保險法為保險法之特別法，依特別法優於普通法
      原則，上開第82條之規定應優先於保險法第135 條、第10
      3 條之規定而適用。從而全民健康保法之被保險人因汽車
      交通事故經全民健康保險提供醫療給付者，全民健康保險
      之保險人得向強制汽車責任保險之保險人代位請求該項給
      付，而依85年12月27日修正公布之強制汽車責任保險法第
      30 條 規定（按：現行條文則條次變動為第32條，內容則
      未修正），於該範圍內，加害人或強制汽車責任保險之被
      保險人之受賠償額因得扣除而免除，從而全民健康保險之
      被保險人對於加害人之損害賠償請求權亦因而喪失（最高
      法院88年度台上字第353 號、89年度台上字第2014號、89
      年度台上字第615 號、92年度台上字第235 號判決意旨參
      看）。
    2.原告主張支出醫療費112,884 元，固據其提出醫療單據12
      張及亞東紀念醫院醫療費用收據彙總證明1 件為證，惟被
      告抗辯應扣除其中健保業已給付之金額等語。查依原告所
      提原證6 之收據5 張（2,205 ＋2,000 ＋900 ＋2,200 ＋
      1,200 ＝8,505）、 板橋醫院醫療費用收據4 張（總費用
      為：33,849＋63,356＋302 ＋712 ＝98,219，其中健保給
      付共86,684元，餘11,535元為原告自費）、亞東紀念醫院
      醫療費用收據彙總證明1 張（總費用7,669 元，其中健保
      給付4,769 元，餘2,900 元為原告自費）所示，醫療費用
      總金額為114,393 元（8,505 ＋98,219＋7,669 ＝114,39
      3 元），其中健保給付金額合計91,453元（86,684＋4,76
      9 ＝91,453），揆諸上開說明，原告既係全民健康保險法
      之被保險人，且已受領健保給付，其對加害人之損害賠償
      請求權亦因而喪失，故健保已給付之91,453元自不得再向
      被告請求賠償該部分之損害。被告該部分抗辯為有理由。
    3.又當事人因傷害所支出之診斷書費用，非係因侵權行為所
      生財產上損害，不得請求賠償（最高法院66年第5 次民庭
      庭推總會議決議(二)參照），是原告所提醫療費用單據中之
      證明書費板橋醫院證明書費590 元（90＋500 ＝590）、
      亞東紀念醫院證明書費530 元（見亞東紀念醫院醫療費用
      收據彙總證明），合計1,120 元，應予扣除。
    4.原告自認已領得汽車強制責任保險之醫療費用理賠6,794
      元，並有原告郵局存摺影本1 件可憑，依現行強制汽車責
      任保險法第32條：「保險人依本法規定所為之保險給付，
      視為被保險人損害賠償金額之一部分；被保險人受賠償請
      求時，得扣除之。」規定，該部分金額，依法當應扣除。
    5.從而，原告得請求之醫療費用為15,026元（114,393 －91
      ,453 －1,120－6,794 ＝15,026）。
  (二)不能工作之損失：
    原告雖主張其受傷前在餐廳打工，因傷不能工作而受有253,
    440 元之損失，為被告所否認。至於其雖提出行政院勞工委
    員會職業訓練局之電腦資料1 份（見本院審理卷第43頁及第
    80頁），以為證明其領有工作許可證，惟該份資料顯示該局
    許可原告在台工作之期間為僅自90年4 月30日至同年6 月20
    日止，其許可在台工作之期間，顯在本件事故發生日（91年
    1 月30日）之前即已屆滿；且原告獲准在台工作，不過僅係
    取得得於許可期間內在台工作之資格，與原告是否實際上有
    工作，分為二事。原告自認無法提出雇主及薪資資料，其既
    未能舉證證明受傷前確有工作而受有不能工作之損失之事實
    ，該部分之請求，自屬無據。
  (三)相當於看護費之損失：
    1.按親屬間之看護，縱因出於親情而未支付該費用，然其所
      付出之勞力，顯非不能以金錢為評價，此種基於身分關係
      之恩惠，自不能加惠於加害人，而應比照一般看護情形，
      認被害人受有相當看護費之損害，命加害人賠償，始符民
      法第193 條第1 項所定「增加生活上需要」之意旨，最高
      法院89年台上字第1749號判決意旨可參。
    2.原告主張受傷需人看護，由婆婆專門照顧，受有相當於看
      護費之損害，以每日1,200 元計算，原告自車禍後計有1
      年（365 日）均須專人照料，故請求賠償438,000 元等語
      。查原告於91年1 月30日於台北縣立板橋醫院住院至同年
      2 月4 日，並於同日轉至亞東紀念醫院住院，至同年月11
      日出院，共計13天（見卷附之台北縣立板橋醫院診斷證明
      書及亞東紀念醫院函），被告丁○○、天大公司不爭執該
      13天住院期間有看護必要及以每日1,200 元計算之相當於
      看護費損失15,600元，業如前述，故原告該部分之請求為
      有據。
    3.惟被告否認住院期間13天以外仍有看護之必要。查亞東紀
      念醫院91年2 月22日出具之診斷證明書，載明原告宜休養
      3 個月，有原告所提該份診斷證明書影本1 件附卷可稽，
      且審酌原告所受骨盆骨折、脾臟挫傷並瘀血及左腹部挫傷
      之傷勢非輕，而骨盆骨折之傷勢要復原達到可自行下床活
      動程度，衡情需費時較長，且亞東醫院亦函覆本院表示依
      原告之病況，出院後確需有人照顧之情（見卷附之該院93
      年9 月6 日亞歷字第0936401399號函），堪認原告出院後
      仍有僱請看護之必要，且該院函覆稱需有專人照顧期間為
      6 個月，亦有該院93年11月15日亞歷字第0936410516 號
      函1 件足證。是被告天大公司、丁○○該部分辯解，尚非
      足採。惟原告所主張超過出院後超過6 個月之期間有看護
      必要云云，則非有據，不應准許。故原告出院後得請求相
      當於看護費之損失為216,000 元（1,200 ×180 ＝216,00
      0）。
    4.基上，原告住院期間及出院後得請求之相當於看護費損失
      為231,600元（15,600＋216,000 ＝231,600）。
  (四)精神上損害賠償：
    原告主張因本件車禍，身體受有骨盆骨折、脾臟挫傷並瘀血
    及左腹部挫傷等傷害，精神上自受有相當之痛苦，其依民法
    第195 條第1 項規定，請求精神上損害賠償，當屬正當。原
    告為大陸來台配偶，在台無工作，國中肄業，名下無財產，
    業據原告於本院陳明（見本院93年6 月29日言詞辯論筆錄）
    ；被告戊○○為高中畢業，從事曳引車司機工作（見被告戊○○警詢筆錄），名下4 筆田地，總值約100 萬元；被告天
    大公司名下登記有26部車輛（以上見卷附之稅務電子閘門財
    產所調件明細表3 份）及原告所感受之精神上痛苦程度等一
    切情狀，認原告請求被告連帶賠償非財產上損害1,000,000
    元，尚屬過高，應以900,000元為允適。
  (五)律師委任費：
    1.當事人為伸張權利所必要而支出之律師酬金，如可認為因
      他造之侵權行為所受之損害者，均非不得向他造請求賠償
      ，固有司法院院字第205 號解釋及最高法院32年上字第31
      45號判例，惟最高法院84年台上字第2439號判決於闡釋上
      開解釋及判例時，揭櫫應審究行為與損害間是否有相當因
      果關係，而謂：「所謂相當因果關係，係以行為人之行為
      所造成之客觀存在事實，為觀察之基礎，並就此客觀存在
      事實，依吾人智識經驗判斷，通常均有發生同樣損害結果
      之可能者，該行為人之行為與損害之間，即有因果關係。
      」，有最高法院84年台上字第2439號判決可參。
    2.本件被告戊○○之不法侵害行為所造成之客觀存在事實係
      造成原告身體傷害及上開已論述准許之損害，就該客觀存
      在事實，依吾人智識經驗判斷，律師委任費，顯然並不屬
      於通常均有發生此種「損害結果」之可能，故原告請求之
      律師委任費與被告戊○○之行為間，顯無相當因果關係存
      在。原告該部分之請求，自非有據。
  (六)綜上，原告得請求之金額為1,246,626 元（15,026＋231,60
    0 ＋900,000 ＝1,146,626）。
八、惟按損害之發生或擴大，被害人與有過失者，法院得減輕賠
    償金額，或免除之，民法第217 條第1 項定有明文。經查本
    件車禍係因原告駛出原本行駛之文化路車道路面邊線，欲從
    剛起步行駛、已正在右轉之戊○○曳引車之右方超車，而被
    告戊○○適亦未注意此一原告違規之車前狀況所致，本院認
    為原告之過失程度比例應為十分之六，被告戊○○過失比例
    應為十分之四，業如前述。因此，原告經過失相抵後所得請
    求之金額為458,650 元（1,146,626 ×4/10＝458,650 元，
    元以下四捨五入）。
九、綜上所述，原告本於侵權行為法律關係，請求被告戊○○與
    被告丁○○、或被告戊○○與被告天大公司，連帶給付原告
    458,650 元，及自起訴狀繕本送達翌日即92年12月9 日起至
    清償日止按年息百分之五計算之法定遲延利息，為有理由，
    應予准許，逾此範圍之請求，即非有據，應予駁回。另被告
    丁○○與被告天大公司間，其中一人債務履行，他債務人之
    債務亦同歸消滅，為不真正連帶債務，是其中一被告給付，
    他被告於該給付範圍同免責任，併此敘明。
十、兩造陳明願供擔保，聲請宣告假執行或免為假執行，經核原
    告勝訴部分，合於法律規定，爰分別酌定相當之擔保金額告
    之；原告其餘假執行之聲請，因訴之駁回而失所依據，不予
    准許。
十一、本件事證已臻明確，兩造其餘主張陳述及攻擊防禦方法，
      經審酌後認於本判決結果不生影響，爰不一一論述，附此
      敘明。
十二、結論：本件原告之訴，為一部有理由，一部無理由，並依
      民事訴訟法第385 條第1 項前段、第79條但書、第85條第
      2 項、第390 條第2 項、第392條，判決如主文。
中　　華　　民　　國　　94　　年　　10　　月　　27　　日
                  民事第一庭    法　官　陳翠琪
以上正本，係照原本作成。
如對本判決上訴，須於判決送達後20日內向本院提出上訴狀
中　　華　　民　　國　　94　　年　　10　　月　　28　　日
                                書記官　林進煌
